臺灣臺北地方法院交通事件裁定　　　　　　　　　　九十三年度交聲字第八六五號
　　原處分機關　交通部公路總局臺北區監理所
　　異議人即
　　受處分人　　甲○○
右列異議人即受處分人因違反道路交通管理處罰條例案件，對於交通部公路總局臺北
區監理所中華民國九十三年七月二十九日所為之處分（原處分案號：北監自裁字第裁
四○─ＡＣＵ四八九七七五號），聲明異議，本院裁定如左：
        主  文
原處分撤銷。
甲○○不罰。
        理  由
一、按法院受理交通事件，準用刑事訴訟法之規定，道路交通管理處罰條例第八十九
    條前段定有明文；又刑事訴訟法第一百五十四條第二項規定，犯罪事實應依證據
    認定之，無證據不得認定犯罪事實；再依最高法院七十六年臺上字第四九八六號
    判例意旨，認定犯罪事實所憑之證據，雖不以直接證據為限，間接證據亦包括在
    內，然而無論直接證據或間接證據，其為訴訟上之證明，須於通常一般之人均不
    致有所懷疑，而得確信其為真實之程度者，始得據為有罪之認定，倘其證明尚未
    達到此一程度，而有合理之懷疑存在而無從使事實審法院得有罪之確信時，即應
    由法院為諭知被告無罪之判決。則前揭據以認定被告有罪之事實不能有任何合理
    懷疑存在之原則，於道路交通管理處罰條例案件自亦有其適用。易言之，當法院
    踐行調查證據程序完畢後，如就原處分機關所認定違規事實仍有合理懷疑，應對
    行為人為有利之認定。
二、本件原處分機關交通部公路總局臺北區監理所，於民國九十三年七月二十九日，
    以異議人即受處分人甲○○所有車號Ｋ九－二○八三號自用一般小貨車，在九十
    三年五月二十六日十六時四十分許，在臺北市○○○路○段二四三號前，因「懸
    掛活動號牌（責令改正）」，適為值勤之臺北市政府警察局大同分局執勤員警發
    現，乃當場稽查，並以異議人有前揭違反道路交通管理處罰條例第十二條第一項
    第七款規定之行為，掣單舉發，嗣異議人於應到案日期前向原處分機關提出申訴
    ，經原處分機關請舉發單位即臺北市政府警察局大同分局調查結果，仍認異議人
    確有前述違規行為，原處分機關乃依前揭道路交通管理處罰條例第十二條第一項
    第七款、第二項，於九十三年七月二十九日裁處異議人罰鍰共新臺幣（下同）三
    千六百元，並吊銷牌照。
三、異議人聲明異議意旨堅決否認有右揭違規行為，並辯稱：所裝設之車牌為原廠為
    方便備胎取用之原始設計活動式車牌框，伊未曾自行更動過，且伊於貨車後面之
    活動式木板亦噴有牌照號碼等語。經查，按汽車號牌每車兩面，應正面懸掛於車
    輛前後端之明顯適當位置，不得變造毀損，塗抹或黏貼其他材料、加裝邊框或霓
    虹燈、裝置旋轉架、顛倒懸掛或以安裝其他器具之方式使不能辨認其牌號，並不
    得以他物遮蔽，如有污穢，致不能辨認其號牌時，應洗刷清楚，道路交通安全規
    則第十一條第一項第一款、第二項固有明文；又汽車已領有號牌而未懸掛或不依
    指定位置懸掛者，處汽車所有人三千六百元以上一萬零八百元以下罰鍰，亦為道
    路交通管理處罰條例第十二條第一項第七款所明定，惟考其立法理由係為防止逃
    避超速照相或為免遇有肇事行為時不易追查造成社會重大傷害等情為目的，並未
    禁止懸掛活動車牌，而異議人所有之自用小貨車當時確有於車輛後端之明顯位置
    懸掛後號牌，雖遭舉發當時有車牌下方往內縮之情形，惟仍可清楚辨識，此有現
    場舉發照片一紙附卷可稽，且此活動式車牌框非車主自行裝設，乃福特汽車公司
    為方便備胎之取用之原始設計，有福特六和汽車股份有限公司（九三）福六（顧
    服）字第Ｆ○四○六二號函文一份暨該車輛照片在卷為憑，加之證人即斯時舉發
    之員警劉書銘亦結證稱：當時該車輛牌照懸掛情形為下方朝內斜掛，伊當時並未
    注意有無可能如異議人所稱係因車行震動造成車牌下方往內縮，亦未查看後方是
    否係彈簧固定而有往內縮，伊見該車輛停放路邊即直接照相舉發，為何會往內縮
    伊不清楚等情（參見本院九十三年十月七日訊問筆錄），異議人所陳稱可能因車
    牌懸掛設計在後方兩側是以彈簧方式固定方便取備胎之用，車行震動時發生車牌
    下方往內縮一節，實非無可能；再參諸該自用小貨車後方活動木板尚噴有牌照號
    碼且清楚可供辨認一節，有舉發時之車輛照片一張在卷供佐，益見異議人當無為
    規避違規追查取締而故意將該車輛牌照下方往內推擠若干之理；因之，以異議人
    前開車輛所懸掛位置確係在一般車輛所懸掛後端下方中間處，雖然號牌下方略向
    內傾斜，以舉發時所攝照片角度為由上往下之方向，仍可辨識牌號情形，有該照
    片一張附卷可稽，尚難認此有何違反道路交通安全規則第十一條第一項第一款、
    第二項所規定使不能辨認牌號之情節，遑論如前述，此亦難認係異議人故意所為
    ，在查無其他積極證據足資證明異議人有原處分機關所認定上開違規行為之情形
    下，自應對異議人為有利之認定。
四、綜上所述，依現存證據及所得採用之調查證據方法，尚不足為原處分機關所為前
    揭違規事實之認定，是原處分機關遽對異議人為前開裁決，即難認為允當，異議
    人之異議為有理由，應由本院將原處分撤銷，改諭知異議人不罰，以資適法。
據上論結，應依道路交通案件處理辦法第二十條前段，裁定如主文。
中　　　華　　　民　　　國　　九十三　　年　　　十　　　月　　二十六　　日
                                      臺灣臺北地方法院交通法庭
                                          法　官  林麗真
右正本證明與原本無異
如不服本裁定應於送達後五日內向本院提出抗告狀
                                          書記官  張汝琪
中　　　華　　　民　　　國　　九十三　　年　　　十　　　月　　二十九　　日
